【裁判字號】    97,抗,161
【裁判日期】    971230
【裁判案由】    拍賣抵押物
【裁判全文】
臺灣臺南地方法院民事裁定               97年度抗字第161號
抗  告  人  甲○○
            戊○○
            庚○○
            壬○○
            癸○○
            子○○
            辛○○
            己○○
            乙○○
            丙○○
相  對  人  第一商業銀行股份有限公司
法定代理人  丁○○
上列抗告人因與相對人第一商業銀行股份有限公司間拍賣抵押物
事件，對於中華民國97年11月12日本院97年度司拍字第1045號裁
定提起抗告，本院裁定如下：
    主  文
抗告駁回。
抗告程序費用新台幣壹仟元由抗告人負擔。
    理  由
一、按扺押權人，於債權已屆清償期而未清償者，得聲請法院拍
    賣抵押物，就其賣得價金而受清償；民法第873條定有明文
    。是抵押權人依此項規定聲請拍賣抵押物係屬非訟事件，法
    院所為准駁之裁定，無確定實體法上法律關係存否之性質，
    於債權及抵押權之存否無既判力，故袛須其抵押權已經依法
    登記，且債權已屆清償期而未受清償，法院即應為准許拍賣
    抵押物之裁定。至對於此項法律關係有爭執之人，為求保護
    其權利，不妨提起訴訟，以求解決，不得僅依抗告程序聲明
    其爭執，並據為廢棄拍賣抵押物裁定之理由（最高法院51年
    10月8日民刑庭總會決議(三)參照）。
二、本件相對人主張對於第三人湯聰妹有原裁定所載之債權，並
    經第三人張平和以原裁定主文所示之不動產設定抵押權，且
    經依法登記，該債權又已屆清償期而未受清償。上開不動產
    嗣雖因判決分割共有物及繼承之原因而由抗告人各自取得應
    有部分，惟相對人之抵押權本於抵押權追及之效力，並不受
    此判決分割共有物及繼承原因之影響。抗告人所有之上開不
    動產既為系爭抵押權效力所及，相對人爰依民法第873條規
    定，聲請拍賣上開不動產等情，已據相對人提出財政部函、
    他項權利證明書、土地登記第二類謄本、農業票據借款契約
    書、借據及本院債權憑證等為證，原法院據以准許相對人拍
    賣抵押物之聲請，即無不當。
三、抗告意旨雖略以：第三人張平和於民國82年10月12日就其所
    有坐落於台南市○區○○段201、201-1地號土地、權利範圍
    32/96，設定抵押權予相對人前身屏東縣長治鄉農會（嗣為
    第一商業銀行股份有限公司承受），第三人張平和就上開二
    筆土地向本院提起分割共有物訴訟，並於86年2月25日以前
    開判決單獨向台南市東南地政事務所申請辦理分割登記，由
    第三人張平和取得同段201、201-1地號土地權利範圍全部、
    由抗告人取得同段201-2地號土地並依各抗告人應有部分維
    持共有，但系爭抵押權並未隨同移轉於第三人張平和分割後
    取得之同段201、201-1地號土地上，仍存在於分割後之各筆
    土地上，顯與分割共有物之意旨相違，並侵害抗告人之財產
    權。因地政機關未依土地登記規則第100條於分割登記完畢
    後通知抗告人，抗告人遂於97年12月4日向相對人及地政機
    關申請，要求其同意依土地登記規則第107條辦理，將系爭
    抵押權轉載於第三人張平和分割後取得之同段201、201-1地
    號土地上，惟未獲回覆，爰依民法第767條提起本件抗告等
    語，惟揆諸首開說明，抗告人應就其實體上之爭執事項，另
    行起訴，以求解決，尚非本件非訟抗告程序所得審究。茲抗
    告人以前揭情詞提起本件抗告，請求廢棄原裁定，不能謂有
    理由。
四、據上論結，本件抗告為無理由，依非訟事件法第46條、第21
    條第2項、第23條、第24條第1項，民事訴訟法第495條之1第
    1 項、第449條第1項、第85條第1項前段，裁定如主文。
中    華    民    國    97    年    12    月    30    日
                  民事第三庭    法  官  張季芬
以上正本證明與原本無異。
本裁定除以適用法規顯有錯誤為理由，並經本院許可外，不得再
抗告。如提起再抗告，應於收受後10日內委任律師為訴訟代理人
向本院提出再抗告狀，並繳納再抗告費新台幣1,000 元。
中    華    民    國    97    年    12    月    30    日
                                      書記官  顏惠華


司法院資訊處製作；財團法人民間司法改革基金會備份。
